臺灣高雄地方法院民事裁定            100年度監宣字第297號
聲  請  人  薛猛升
上列聲請人聲請對薛文娟為監護宣告事件，本院裁定如下：
    主  文
宣告薛文娟（女，民國五十六年五月八日日生，身分證統一編號
：Ｚ000000000號）為受監護宣告之人。
選定薛猛升（男，民國○○○年○月○日生，身分證統一編號：
Ｚ000000000號）為受監護宣告人薛文娟之監護人。
指定薛素娟（女，民國○○年○月○○○日生，身分證統一編號
：Ｚ000000000號）為會同開具財產清冊之人。
聲請費用由受監護宣告人薛文娟負擔。
    理  由
一、本件聲請意旨略以：聲請人為應受監護宣告人薛文娟之兄，
    吳江玉雲自民國74年起即罹患重度精神疾病，經延醫診治仍
    未見起色，近日更已達無法為意思表示或受意思表示或辨識
    其意思表示效果之程度，爰依法聲請准予對薛文娟為監護宣
    告等語。
二、按「對於因精神障礙或其他心智缺陷，致不能為意思表示或
    受意思表示，或不能辨識其意思表示之效果者，法院得因本
    人、配偶、四親等內之親屬、最近一年有同居事實之其他親
    屬、檢察官、主管機關或社會福利機構之聲請，為監護之宣
    告。」，民法第14條第1 項定有明文。又按「法院應於鑑定
    人前訊問應受監護宣告之人。但有礙難訊問之情形或恐有害
    其健康者，不在此限。」、「監護之宣告，非就應受監護宣
    告之人之精神或心智狀況訊問鑑定人後，不得為之。」、「
    法院為監護之宣告時，應依職權就配偶、四親等內之親屬、
    最近一年有同居事實之其他親屬、主管機關、社會福利機構
    或其他適當之人選定一人或數人為監護人，並同時指定會同
    開具財產清冊之人。」，為民事訴訟法第602 條第1 項、第
    603 條、民法第1111條第1 項所明定。
三、聲請人主張之上開事實，業據其提出戶籍謄本、中華民國身
    心障礙手冊、衛生署玉里醫院診斷證明書等為證。而經本院
    囑託臺灣花蓮地方法院對薛文娟進行鑑定程序，在鑑定人廖
    訓毅醫師面前訊問薛文娟，薛文娟能陳稱自身之姓名及到院
    鑑定原因，惟對於算數問題均答稱不知道，鑑定人廖訓毅醫
    師鑑定則認為：薛文娟為慢性精神分裂症患者，因罹病病程
    漫長，目前仍有殘存知覺及思考正狀，功能明顯退化，自理
    生活能力退化，意思之表達與理解能力受限且退化，障礙程
    度已達完全無法為意思表示或受意思表示或辨識其意思表示
    之效果之程度等語，有臺灣花蓮地方法院100 年度家助字第
    30號事件100 年9 月22日訊問筆錄及行政院衛生署玉里醫院
    之精神鑑定報告書在卷可稽，是依上開鑑定結果，薛文娟已
    因患有精神分裂症，而達不能為意思表示或受意思表示或辨
    識其意思表示之效果之程度，爰依法宣告薛文娟為受監護宣
    告之人。
四、次查，薛文娟未婚，其父母均已死亡，聲請人及薛猛日、薛
    素娟為為薛文娟現存之兄弟姊妹，聲請人有擔任薛文娟監護
    人之意願，而薛猛日、薛素娟亦均同意由聲請人擔任薛文娟
    之監護人等情，有戶籍謄本、同意書及親屬系統表在卷可稽
    ，本院審酌上情，認為由聲請人擔任薛文娟之監護人，應無
    不當之處，爰依上開法條規定，選定聲請人擔任薛文娟之監
    護人。又聲請人既經本院選定為薛文娟之監護人，自應依民
    法第1112條規定，負責護養療治薛文娟之身體及妥善為財產
    管理之職務，併予敘明。
五、另就指定會同開具財產清冊之人部分，聲請人聲請本院指定
    薛素娟擔任會同開具財產清冊之人，本院審酌薛素娟為薛文
    娟之妹妹，與薛文娟關係密切，且有意願擔任開具財產清冊
    之人，是本院認由薛素娟擔任會同開具財產清冊之人，亦無
    不當，爰指定薛素娟擔任會同開具財產清冊之人。又依民法
    第1113條準用同法第1099條之規定，於監護開始時，監護人
    即聲請人對於薛文娟之財產，應會同薛素娟於2 個月內開具
    財產清冊並陳報法院，併此敘明。
六、依民事訴訟法第608條第1 項，裁定如主文。
中    華    民    國   100    年    12    月    8     日
                          家事庭法  官  黃悅璇
上為正本係照原本作成。
如不服本裁定關於選定監護人及指定會同開具財產清冊之人等部
分，應於送達後10日內向本院提出抗告狀，並繳納抗告費新臺幣
1,000元；其餘關於宣告監護之部分，不得抗告。
中    華    民    國   100    年    12    月    8     日
                                書記官  楊馥華